【裁判字號】    99,竹簡,469
【裁判日期】    991119
【裁判案由】    損害賠償
【裁判全文】
臺灣新竹地方法院民事簡易判決         99年度竹簡字第469號
原      告  甲○○
被      告  乙○○
上列當事人間請求損害賠償事件，本院於民國九十九年十一月十
五日辯論終結，判決如下：
    主  文
被告應給付原告新台幣肆拾萬元，及自民國九十九年七月一日起
至清償日止按年息百分之五計算之利息。
訴訟費用新臺幣壹仟元由被告負擔。
本判決第一項得假執行。
    事實及理由
壹、程序方面：
一、按訴狀送達後，原告不得將原訴變更或追加他訴，但擴張或
    減縮應受判決事項之聲明者，不在此限，民事訴訟法第255
    條第1項第3款定有明文。查本件原告起訴時係聲明請求被告
    應給付原告新臺幣（下同）300,000元，及自起訴狀繕本送
    達翌日即99年7月1日起至清償日止按年息5%計算之利息；嗣
    變更擴張聲明為請求被告應給付原告400,000元，及自起訴
    狀繕本送達翌日即99年7月1日起至清償日止按年息5%計算之
    利息，核係擴張應受判決事項之聲明，自應准許。
二、被告經合法通知，未於言詞辯論期日到場，核無民事訴訟法
    第386條各款所列情形，爰依原告聲請，由其一造辯論而為
    判決。
貳、實體部分：
一、原告起訴聲明及主張之要領：
（一）被告與訴外人劉福星、劉文成、劉茂祥及某姓名年籍不詳
      成年男子於民國96年11月30日凌晨0時許，至原告位於新
      竹縣竹東鎮○○街453號住處尋找訴外人周美麗之配偶許
      吉雄未果，被告與訴外人劉福星等人因此質問原告，進而
      與原告發生口角爭執。詎被告與訴外人劉福星、劉文成、
      劉茂祥及某姓名年籍不詳成年男子即分持木棍、鐵棍、木
      刀等物朝原告揮打，致原告受有左尺骨開放性骨折、左側
      尺神經及尺動脈斷裂、左前臂屈肌肌腱斷裂、頭皮撕裂傷
      2處（10公分及15公分）等傷害。爰依侵權行為之法律關
      係請求被告賠償損害，原告得請求被告賠償之項目及金額
      如下：
    (一)醫療費用包括救護護車費用共新臺幣（下同）24,601元。
    (二)不能工作之損失103,680元：原告因受有上開傷害，6個月
      期間無法工作，依最低工資每月17,280元計算，計受有不
      能工作之損失103,680元。
    (三)精神慰撫金300,000元。
（二）又訴外人劉福星、劉文成、劉茂祥前已與原告成立訴訟上
      和解，訴外人劉福星、劉文成、劉茂祥應連帶給付原告60
      0,000元，然迄今僅給付原告190,000元。為此，爰於上開
      得請求被告賠償之範圍內，聲明求為：
    (一)被告應給付原告400,000元，及自起訴狀繕本送達翌日即
      99年7月1日起至清償日止按年息5%計算之利息。
    (二)訴訟費用由被告負擔。
二、被告經合法通知，未於言詞辯論期日到場，亦未提出書狀作
    何聲明或陳述。
三、法院之判斷：
（一）原告上開主張被告與訴外人劉福星、劉文成、劉茂祥及某
      姓名年籍不詳成年男子共同傷害原告，致原告受有左尺骨
      開放性骨折、左側尺神經及尺動脈斷裂、左前臂屈肌肌腱
      斷裂、頭皮撕裂傷2處（10公分及15公分）等傷害之事實
      ，有原告提出之長庚紀念醫院診斷證明書暨醫療收據及引
      用在本院99年度竹簡字第35、36號刑事案件提出之行政院
      國軍退除役官兵輔導委員會竹東榮民醫院診斷證明書在卷
      可證，復據被告在本院99年度竹簡字第35、36號刑事案件
      檢察官訊問及審理中所自承，被告亦因傷害罪，經本院以
      99年度竹簡字第35、36號刑事簡易判決判處有期徒刑4月
      確定，有本院依職權調取之本院99年度竹簡字第35、3 6
      號刑事卷在卷可參，而被告既未到場爭執，亦未提出書狀
      作何聲明或主張，自堪信原告之主張為真實。
（二）按因故意或過失，不法侵害他人之權利者，負損害賠償責
      任。數人共同不法侵害他人之權利者，連帶負損害賠償責
      任。不法侵害他人之身體或健康者，對於被害人因此喪失
      或減少勞動能力或增加生活上之需要時，應負損害賠償責
      任。不法侵害他人之身體者，被害人雖非財產上之損害，
      亦得請求賠償相當之金額，民法第184條第1項前段、第18
      5條第1項前段、第193條第1項、第195條第1項前段分別定
      有明文。查被告與訴外人劉福星、劉文成、劉茂祥及某姓
      名年籍不詳成年男子共同傷害原告，致原告身體受有傷害
      ，揆諸上開規定，原告依侵權行為之法律關係請求被告賠
      償財產上之損害、喪失勞動能力之損害及非財產上之損害
      ，即非無據。茲就原告主張得請求被告賠償之各項損害，
      是否應予准許，逐一說明如下：
    (一)醫療費部分：原告受傷害後，先後在行政院國軍退除役官
      兵輔導委員會竹東榮民醫院及長庚紀念醫院治療，合計支
      出醫療費用24,601元，有原告提出之醫療費用收據21紙及
      紅救護車有限公司服務收費證明1紙在卷可參，核均認
      係治療所必需之費用。據此，原告主張得請求被告賠償之
      醫療費用為24,601元，即為有理由。
    (二)喪失勞動能力之損害部分：查原告確因受有前揭傷害，而
      於96年11月30日至長庚醫療財團法人林口長庚醫院急診，
      又臨床上一般骨折、肌肉斷裂，經手術治療後，建議休養
      及復健約6個月，有長庚醫療財團法人林口長庚醫院99年1
      0月5日（九九）長庚院法字第1031號函在卷可稽。據此，
      原告主張因受被告與訴外人劉福星、劉文成、劉茂祥及某
      姓名年籍不詳成年男子之共同傷害，受有6個月期間無法
      工作之損害，而依法定最低工資每月17,280元計算，計受
      有喪失勞動能力之損害103,680元（即17,280×6＝103,68
      0），即非無據。因此，原告主張得請求被告賠償喪失勞
      動能力之損害為103,680元，亦為有理由。
    (三)精神上之損害部分：原告因遭被告與訴外人劉福星、劉文
      成、劉茂祥及某姓名年籍不詳成年男子共同毆打，而受有
      左尺骨左尺骨開放性骨折、左側尺神經及尺動脈斷裂、左
      前臂屈肌肌腱斷裂、頭皮撕裂傷2處（10公分及15公分）
      等傷害，堪認原告當時確受傷嚴重，在肉體上及精神上自
      必感受莫大痛苦，不言可喻。爰斟酌原告為高中肄業，自
      稱係無固定僱主從事載運蔬果業務，名下僅有4輛汽車之
      財產；而被告係高職畢業，從事電工程業，名下僅有投資
      事業200,000元之財產，此有兩造刑事案件警詢調查筆錄
      及本院依職權調取之兩造稅務電閘門財產所得調件明細表
      在卷可稽，參以被告因細故即毆打原告成傷，原告歷經手
      術復健治療所引起之精神上痛苦程度等一切情狀，認原告
      請求被告賠償非財產上之損害300,000元，尚屬相當，亦
      屬有據。據此，原告主張得請求被告賠償之精神上損害為
      300,000元，亦為有理由。
（三）揆諸上開認定，原告依侵權行為法律關係得請求被告賠償
      之各項損害即為428,281元（即醫療費用24,601元＋喪失
      勞動能力之損害103,680元＋精神上之損害300,000元＝
      428,281元）。從而，原告於上開得請求被告賠償之範圍
      內，請求被告給付400,000元，及自起訴狀繕本送達翌日
      即99年7月1日起至清償日止按年息5%計算之利息，即屬有
      據，為有理由，應予准許。
四、假執行之宣告：
    本件係依民事訴訟法第427條第1項適用簡易訴訟程序所為被
    告敗訴之判決，應依同法第389條第1項第3款規定，依職權
    宣告假執行。
五、確定訴訟費用額：本件原係原告於刑事訴訟程序提起之附帶
    民事訴訟，並經本院刑事庭裁定移送本院民事庭審理，依刑
    事訴訟法第504條第2項規定，就刑事庭裁定移送前聲明請求
    損害賠償部分應免納裁判費。惟原告於刑事附帶民事訴訟經
    裁定移送本院民事庭審理後，擴張請求部分，應繳納裁判費
    1,000元，爰就此部分併確定訴訟費用額如主文第2項所示。
六、本件判決之基礎已臻明確，兩造其餘之攻擊、防禦方法及舉
    證，核與判決結果無影響，爰不一一予以論列，併此敘明。
七、據上論結，本件原告之訴為有理由，依民事訴訟法第436條
    第2項、第385條第1項前段、第78條、第87條第1項、第389
    條第1項第3款，判決如主文。
中    華    民    國    99    年    11    月    19    日
                              臺灣新竹地方法院新竹簡易庭
                                  法  官  汪  銘  欽
以上正本係照原本作成。
如對本判決上訴，須於判決送達後二十日內向本院提出上訴狀。
中    華    民    國    99    年    11    月    19    日
                                  書記官  嚴  翠  意

司法院資訊處製作；財團法人民間司法改革基金會備份。
